【裁判字號】    94,易,2399
【裁判日期】    950516
【裁判案由】    詐欺
【裁判全文】
臺灣臺中地方法院刑事判決              94年度易字第2399號
公  訴  人  臺灣臺中地方法院檢察署檢察官
被      告  乙○○
上列被告因詐欺案件，經檢察官提起公訴（九十四年度偵字第一
六一一三號），本院判決如下：
    主    文
乙○○連續幫助意圖為自己不法之所有，以詐術使人將本人之物
交付，累犯，處有期徒刑伍月，如易科罰金，以佰元折算壹日
。扣案戶名「乙○○」、帳號0000000000號之三信商
業銀行西屯分行帳戶存摺壹本、卡號0000000000號之
提款卡壹張及「乙○○」印章壹枚（上註明「郵局」者），均沒
收。
    犯罪事實
一、乙○○曾於民國八十九年間犯施用第二級毒品罪，經本院於
    九十年六月二十一日判處有期徒刑七月確定，於九十一年六
    月二十七日獲准假釋，九十一年十月十八日假釋期滿執行完
    畢。詎仍未能悔改，其可預見將金融機構帳戶交由他人使用
    ，可能幫助詐欺集團詐騙社會大眾匯款至該帳戶，成為所謂
    「人頭帳戶」，竟基於即使發生亦不違反本意之幫助詐欺取
    財概括犯意，
（一）先於九十四年六月十二日二十二時許，在臺中縣豐原市○○路綠山巷二０三弄三號其住處，將其設於三信商業銀行
      西屯分行0000000000號帳戶之存摺、印章、提
      款卡及密碼，借給詐欺集團成員，姓名年籍不詳綽號「志
      成」之成年男子。嗣詐欺集團於九十四年六月十五日以電
      話向丁○○詐稱：中獎新臺幣（下同）一百五十萬元，需
      匯款二十萬元至指定之帳戶加入臨時會員，始能領取獎金
      云云，使丁○○信以為真，陷於錯誤，於同日依指示將二
      十萬元匯入乙○○前揭三信商業銀行西屯分行帳戶內。該
      詐欺集團成員綽號「志成」之男子，於款項匯入後，隨即
      於同日先以提款卡提領二萬元，復於同日下午持前揭帳戶
      之存摺、印章至臺中市○○區○○路二段四五八號三信商
      業銀行西屯分行填寫提款單欲提領十六萬元，因印章不符
      致無法提領，遂聯絡乙○○持正確印章前往領款。嗣因前
      揭帳戶已被列為警示帳戶，經三信商業銀行西屯分行報警
      處理，當場查獲乙○○，並扣得乙○○所有供幫助詐欺犯
      罪用之前揭帳戶之存摺一本、提款卡一張及「乙○○」印
      章一枚（上註明「郵局」者），該詐欺集團成員綽號「志
      成」之男子則逃逸無蹤。
（二）乙○○復承前犯意，於九十四年七、八月間，至臺中縣豐
      原市○○路郵局辦理戶名乙○○、帳號0000000帳
      戶提款卡之補發後，於同年八月二十六日前之某日，在不
      詳處所，將前揭郵局帳號0000000帳戶之存摺、提
      款卡及密碼交付不詳詐欺集團成員。旋詐欺集團即於九十
      四年八月十八日起，先後多次以電話向甲○○詐稱：已中
      獎一百十萬元獎金，但須匯款預扣所得稅始能領獎云云，
      致甲○○信以為真，陷於錯誤，於同年月二十六日十七時
      九分及二十九日十時五十九分，分別匯款三十萬元至乙○○上述郵局帳戶內，旋遭提領一空。
二、案經臺中市警察局第六分局及臺中縣警察局豐原分局報請臺
    灣臺中地方法院檢察署檢察官偵查起訴。
    理    由
一、訊據被告乙○○固坦承於前揭時、地將其三信商業銀行西屯
    分行帳戶之存摺、印章、提款卡及密碼出借予綽號「志成」
    之成年男子之事實，惟矢口否認有提供前揭郵局帳戶予詐欺
    集團等人，亦否認有何幫助詐欺取財之情事，辯稱：三信商
    業銀行之帳戶是在家裡借給「志成」，「志成」說朋友欠他
    錢，要匯錢給他，沒有帳戶，向伊借用帳戶，當時該帳戶沒
    有在使用，就借給「志成」，九十四年六月十五日是「志成
    」打電話說伊之前拿的印章不對，叫伊拿正確印章去三信商
    業銀行西屯分行前，伊到該銀行前面時，有一個胖胖的男子
    拿了一張已經寫好的提款單，要伊照著抄去領款，後來就被
    警察查獲；郵局的存簿是九十四年在豐原送便當時在車上遺
    失的，直到同年八月三十日才發現郵局存簿及提款卡遺失，
    密碼與提款卡放在一起，後來伊在同日有去該郵局辦理掛失
    ，豐原三民路郵局的人說裡面沒有錢，叫伊重新辦理就好，
    伊那天沒有帶錢，所以沒有辦掛失，後來伊再前往該郵局辦
    理的時候，就被警察帶去作筆錄，並未幫助詐欺取財云云。
二、惟查：
（一）被害人丁○○於前揭時、地接獲詐欺集團成員電話，佯稱
      ：中獎一百五十萬元，需匯款二十萬元至指定之帳戶加入
      臨時會員，始能領取獎金云云，致使被害人丁○○信以為
      真，陷於錯誤，於同日依指示將二十萬元匯入被告前揭三
      信商業銀行西屯分行帳戶內，該帳戶旋於同日十四時三十
      五分經該詐欺集團成員以提款卡提領二萬元；另被害人甲○○自九十四年八月十八日起，先後多次接獲詐欺集團內
      容為：已中獎一百十萬元獎金，但須匯款預扣所得稅始能
      領獎云云之詐騙電話，致甲○○不疑有詐，陷於錯誤，於
      同年月二十六日十七時九分及二十九日十時五十九分，分
      別匯款三十萬元至被告上述郵局帳戶內，旋遭提領一空之
      事實，分別據被害人丁○○、甲○○於警詢時指述甚詳（
      見警卷一第十二、十三頁，警卷二第四至六頁），並有卷
      附三信商業銀行西屯分行帳號0000000000號帳
      戶開戶資料、存摺影本（含內頁交易摘要等）、自動櫃員
      機交易明細表、中區農會電腦共用中心匯款委託書（證明
      聯）、報案三聯單各一份（見偵字第一六一一三號卷第十
      六頁，警卷一第二一、二三至二七、二九、三十頁），被
      害人甲○○匯款單二份、報案三聯單一份（見警卷二第九
      、十五、十六頁）可稽，足見被害人丁○○、甲○○確遭
      詐騙集團詐騙，將款項匯入被告所有前開三信商業銀行西
      屯分行、豐原三民路郵局帳戶內，而被告前開二帳戶確實
      係由詐欺集團使用作為詐騙金錢之帳戶。
（二）被告將前開三信商業銀行西屯分行之存摺、印章、金融卡
      及密碼借予綽號「志成」之男子後，因印章不符無法順利
      領取該帳戶內之款項，綽號「志成」之男子復於九十四年
      六月十五日下午以電話聯絡被告，要求被告攜帶正確印章
      至三信商業銀行西屯分行，當時被告雖在上班中，仍如期
      前往上址，並依另一名真實姓名不詳身材胖胖之男子之指
      示，抄寫提款單進入該銀行提款，嗣因前揭帳戶已被列為
      警示帳戶，經三信商業銀行西屯分行報警處理，當場查獲
      被告，並扣得前揭帳戶之存摺一本、金融卡一張及印章一
      枚等情，業據被告於本院審理時供明在卷，核與證人即三
      信商業銀行西屯分行之副理戴瑞鏜於警詢時證述之情節相
      符，復有前揭帳戶之取款憑條二張附卷可憑，並有扣案之
      前開存摺等物足資佐證。衡諸目前我國金融機構之現況，
      一般正常之成年人於金融機構申請帳戶並無何限制，任何
      人均可辦理金融帳戶存摺使用，如無正當理由，實無借用
      他人存摺使用之理。另金融機構之帳戶存摺等相關資料事
      關個人財產權益之保障，其專有性甚高，除非本人或與本
      人親密關係者，難認有何理由可自由流通使用該存摺，一
      般人均有妥為保管及防止他人任意使用之認識，縱特殊情
      況偶需交付他人使用，亦必深入瞭解用途及合理性，始予
      提供，且該等專有物品如落入不明人士手中，而未加以闡
      明正常用途，極易被利用為與財產有關之犯罪工具，此為
      吾人依一般生活認知所易於體察之常識。而有犯罪意圖者
      ，非有正當理由，竟徵求他人提供帳戶，客觀上可預見其
      目的，係供為某筆資金之存入，後再行領出之用，且該筆
      資金之存入及提領過程係有意隱瞞其流程及行為人身分曝
      光之用意，一般人本於一般認知能力均易於瞭解。況近來
      新聞媒體，對於不肖犯罪集團常大量收購存款帳戶後，再
      持以供作犯罪使用，藉此逃避檢警查緝之情事，亦多所報
      導，出借帳戶予非親非故之人，該受讓人應係為謀非正當
      資金進出，而隱瞞其資金流程及行為人身份曝光之不法使
      用，幾乎已成為人盡皆知之犯罪手法。查被告自承其與綽
      號「志成」之男子不熟，出借帳戶係因該綽號「志成」之
      男子以有朋友要匯錢為由，要求借用帳戶。準此，被告與
      該綽號「志成」之男子既非親故，僅因其說有朋友要匯款
      ，即敢於將其專有之帳戶出借，已屬可疑。另於該綽號「
      志成」之男子因印章不符未能領款成功時，被告在上班時
      間仍依其要求，持正確之印章前往三信商業銀行西屯分行
      ，到達該分行時，又係依另一名真實姓名不詳身材胖胖之
      男子之指示抄寫提款單，被告仍絲毫不覺有異，配合進入
      提款，自與常情有違，是被告於出借該帳戶予綽號「志成
      」之男子等人使用時，對於該帳戶作為不法使用，應有所
      認識，且不違背其本意。
（三）被告於九十四年六月十五日應綽號「志成」之男子要求，
      攜帶真正印章前往三信商業銀行西屯分行領款時當場為警
      查獲，已如前述，且被告因出借前開三信商業銀行西屯分
      行帳戶予綽號「志成」之男子等詐欺集團作為詐欺取財之
      帳戶，嗣遭警方於九十四年六月十六日詢問後，於同日移
      送臺灣臺中地方法院檢察署偵辦，當時警方已告知被害人
      丁○○遭詐騙因而匯款二十萬元入被告前揭三信商業銀行
      西屯分行帳戶內，檢察官亦依法告知被告因而涉犯詐欺罪
      之事實，亦有警詢、偵查筆錄各一份在卷可憑（見警卷一
      第八頁、核退偵字第一六三二號卷）。被告對於攸關個人
      理財如此重要之前揭豐原三民路郵局存摺、印章、提款卡
      及密碼等物，若真有遺失之情形，因已有前開經驗、教訓
      ，為防該帳戶再為拾得之人持作不法使用，理應立即申請
      掛失補發。況被告於偵查中供稱：伊在九十四年七、八月
      時有去豐原三民路郵局申請提款卡補發等語，足徵被告當
      時應有需要用到該提款卡才會前往申請補發，是被告取得
      申請補發之提款卡後，若果真於同年八月二十六日與存摺
      及密碼遭竊，豈可能毫不關心，反而遲至同年九月六日才
      至郵局補辦新領存摺及提款卡之理？又郵局儲戶存摺遺失
      時，應填「儲金簿掛失止付補副申請書」加蓋原留印鑑，
      攜帶國民身分證向立帳局辦理掛失補副手續；提款卡遺失
      時，應填「郵政金融卡申請書」加蓋原留印鑑，通儲戶可
      至任一郵局提示儲金簿及國民身分證辦理掛失補副手續，
      非通儲戶應至立帳郵局辦理。如無法即時辦理時，得先以
      口頭或電話向任一郵局說明戶名及立帳局名、帳號、國民
      身分證統一編號辦理掛失止付手續等情，有中華郵政股份
      有限公司豐原郵局函文一份附卷可稽（見本院卷第三一頁
      ），被告辯稱：後來伊有去郵局辦理掛失，豐原郵局的人
      說裡面沒有錢，叫伊重新辦理就好，伊那天沒有帶錢，所
      以沒有辦掛失云云，與該局處理此類事件之程續不符，故
      該郵局提款卡等物是否如其所述係遺失，已啟人疑竇。況
      存摺、提款卡及密碼等物，乃重要理財工具，若非被告主
      動交付給詐欺集團，並將密碼提供予該集團成員，雙方有
      容認詐欺集團以取得之提款卡提取詐欺而得款項之合意，
      則詐欺集團費盡心思詐欺而得之款項，即可能隨時遭被告
      以掛失補發方式黑吃黑，致無法提領，從而被告辯稱：該
      郵局存簿是九十四年在豐原送便當時在車上遺失的云云，
      委不足採。
（四）另本院依被告聲請，向中華郵政股份有限公司豐原郵局調
      閱豐原三民路郵局九十四年八月三十日下午三時至五時之
      監視錄影帶勘驗結果，無法自影帶中辨識被告於前開時間
      至該郵局辦理何事務，有勘驗筆錄在卷可稽（見本院卷第
      三六頁），此部分無法據以為有利於被告之認定，併予敘
      明。綜上所述，被告所辯，要屬事後卸責飾詞，不足採信
      ，本件事證明確，被告犯行堪以認定。
三、按連續幫助與幫助連續為不同之犯罪態樣，如基於概括犯意
    ，多次幫助他人犯罪，為連續幫助，該幫助者有多次犯罪行
    為；如以一幫助行為，幫助他人連續犯罪，則為幫助連續，
    就幫助犯而言，僅有一次犯罪行為；如幫助者以多次幫助行
    為幫助他人連續犯罪，則為連續幫助連續，該幫助犯及被幫
    助之正犯，均有多次之犯罪行為。查綽號「志成」之成年男
    子等人及不詳詐欺集團，意圖為自己不法之所有，分別以上
    述方式對被害人丁○○、甲○○詐欺取財，使其二人因而交
    付本人之財物，均係犯刑法第三百三十九條第一項之詐欺取
    財罪，而被告先後提供其上開三信商業銀行西屯分行、豐原
    三民路郵局帳戶予綽號「志成」之成男子等人及不詳詐欺集
    團成員詐欺取財，係基於幫助他人詐欺取財之不確定故意，
    且所為屬詐欺取財罪構成要件以外之行為，核被告所為，係
    犯刑法第三十條第一項前段、第三百三十九條第一項之詐欺
    取財罪之幫助犯。被告先後二次幫助詐欺取財犯行，時間緊
    接，觸犯構成犯罪要件相同之罪名，顯係基於概括之犯意反
    覆為之，為連續犯，應依刑法第五十六條之規定論以一罪，
    並加重其刑。被告幫助綽號「志成」之成年男子等人及不詳
    詐欺集團犯詐欺取財罪，為從犯，依刑法第三十條第二項之
    規定減輕其刑。查被告曾於八十九年間犯施用第二級毒品罪
    ，經本院於九十年六月二十一日判處有期徒刑七月確定，於
    九十一年六月二十七日獲准假釋，九十一年十月十八日假釋
    期滿執行完畢之事實，業據被告於本院審理時供承在卷，並
    有臺灣高等法院被告前案紀錄表、臺灣臺中地方法院檢察署
    刑案資料查註紀錄表附卷可稽，其於有期徒刑執行完畢後，
    五年以內再犯本件有期徒刑以上之罪，為累犯，應依刑法第
    四十七條之規定加重其刑，並先依法遞加重其刑後，再減輕
    之。爰審酌被告犯罪之動機、目的，犯罪手段尚屬平和，雖
    未實際參與詐欺取財犯行，惟其行為使詐欺者得以隱匿真實
    身分，減少遭查獲之風險，有助長犯罪之虞，被害人丁○○
    、甲○○因被告之幫助詐欺犯行，分別遭詐騙二十萬元、六
    十萬元，其等所受損害不輕，被告犯後否認所犯等一切情狀
    ，量處如主文所示之刑，並諭知易科罰金之折算標準。扣案
    之戶名「乙○○」、帳號0000000000號之三信商
    業銀行西屯分行帳戶存摺一本、卡號0000000000
    號之提款卡一張及「乙○○」印章一枚（上註明「郵局」者
    ），係被告所有供犯罪所用之物，均應依刑法第三十八條第
    一項第二款之規定宣告沒收。另扣案之「乙○○」印章二枚
    ，無證據證明與本案有關，不諭知沒收，併予敘明。
據上論斷，應依刑事訴訟法第二百九十九條第一項前段，刑法第
五十六條、第三百三十九條第一項、第三十條第一項前段、第二
項、第四十七條、第四十一條第一項前段、第三十八條第一項第
二款，罰金罰鍰提高標準條例第一條前段、第二條，判決如主文
。
本案經檢察官丙○○到庭執行職務。
中    華    民    國    95    年    5     月    16    日
                  刑事第十四庭  審判長法  官  楊真明
                                      法  官  劉逸成
                                      法  官  黃渙文
右正本證明與原本無異。
如不服本判決，應於送達後十日內向本院提出上訴狀（須附繕本
），上訴於臺灣高等法院臺中分院。
                                      書記官  蔡宜林
中    華    民    國    95    年    5     月    16    日
附錄本案論罪科刑法條全文
刑法第三十條：
幫助他人犯罪者，為從犯。雖他人不知幫助之情者，亦同。
從犯之處罰，得按正犯之刑減輕之。
中華民國刑法第三百三十九條第一項：
意圖為自己或第三人不法之所有，以詐術使人將本人或第三人之
物交付者，處五年以下有期徒刑、拘役或科或併科一千元以下罰
金。


司法院資訊處製作；財團法人民間司法改革基金會備份。
